【裁判字號】    90,易,52
【裁判日期】    901030
【裁判案由】    公共危險等
【裁判全文】
福建金門地方法院刑事判決                              九十年度易字第五二號
    公  訴  人  福建金門地方法院檢察署檢察官
    被      告  甲○○
    被      告  乙○○
右列被告因公共危險等案件，經檢察官提起公訴（九十年度偵字第七八號），本院判
決如左：
    主  文
甲○○、乙○○共同傷害人之身體，各處有期徒刑壹年。又共同放火燒燬自己所有之
水果，致生公共危險，各處有期徒刑肆月。又共同於公務員依法執行職務時，當場侮
辱，各處有期徒刑貳月。均應執行有期徒刑壹年肆月。
    事  實
一、甲○○、乙○○係兄妹關係，於民國八十九年十二月七日晚上九時許，二人一同
    前往金門縣金沙鎮中蘭海岸邊，向不詳大陸地區人民購買走私物品（完稅價值未
    逾新台幣十萬元），經行政院海岸巡防署第九海岸巡防總隊雞鳴山觀測所發現，
    通報士官長丙○○、分隊長庚○○、隊員戊○○、丁○○、吳信義、蔡年佶前往
    查緝，至現場後，丙○○、庚○○二人自中蘭蚵哨右側下至岸邊搜尋，戊○○、
    丁○○、吳信義、蔡年佶四人則留守岸上包抄，約隔五分鐘後，因大陸漁船已駛
    離，丙○○、庚○○乃往防風林查緝，發現甲○○、乙○○攜帶向大陸人民購買
    之走私物品，甲○○與乙○○竟基共同於妨害海岸巡防隊員執行職務之犯意聯絡
    ，於丙○○、庚○○依法執行查緝走私職務時，當場持裝有不明液體之保特瓶向
    丙○○、庚○○潑灑，並揚言要點火燒防風林，丙○○、庚○○連忙呼叫戊○○
    等人前來支援，甲○○、乙○○見狀迅速逃跑，丙○○、庚○○自後追趕，甲○○、乙○○竟又共同基於放火之犯意聯絡，在防風林內放火燒燬水果等走私物品
    ，並延燒及防風林，而致生公共危險。丙○○連忙通知消防隊前來滅火，並呼叫
    戊○○等人在路上攔截，甲○○、乙○○在路上遭戊○○等人攔住，復共同基於
    侮辱執行職務之海岸巡防隊員之犯意聯絡，當場以：「幹你娘」、「雜種」、「
    你們是台灣狗，來金門做什麼」等語辱罵戊○○等人，並再持有不明液體之保特
    瓶向丁○○潑灑。又共同基於傷害之犯意聯絡，先持扁擔攻擊戊○○、丁○○，
    雖未導致陳、許二人受傷，惟嗣丁○○等海岸巡防隊員徒步尾隨甲○○、乙○○
    二人，保持一定距離，沿著農田田埂前往環島北路，到環島北路及高陽路口時，
    丙○○、庚○○趕來支援，甲○○、乙○○繼續基於共同傷害之犯意聯絡，以扁
    擔攻擊丙○○等海岸巡防隊員，傷及丁○○、庚○○之手部，導致丁○○受有左
    手挫傷、庚○○受有右手肘挫傷之傷害。乙○○持扁擔攻擊丁○○時，因丁○○
    躲開，而不慎擊中甲○○，甲○○血流如注。適有路人己○○開車經過，甲○○
    、乙○○竟高喊：「海巡打人」，己○○聞狀停車查看，甲○○、乙○○要求載
    渠等離開，丙○○等人自後趕來向己○○說明，己○○乃準備駕車離去，詎甲○○竟坐上駕駛座，乙○○則爬進後座，庚○○乃上前欲取下鑰匙，制止二人逃逸
    ，乙○○又持扁擔、甲○○則以手攻擊庚○○，並揚長而去。
二、案經行政院海岸巡防署第九海岸巡防總隊移送福建金門地方法院檢察署檢察官偵
    查起訴。
    理  由
一、訊據被告甲○○、乙○○，均矢口否認有對於丙○○、庚○○、戊○○、丁○○
    、吳信義、蔡年佶等海岸巡防人員，在執行查緝職務時施以侮辱、強暴，亦否認
    有傷害之犯行，均辯稱：我們沒有去海邊向大陸人民買東西，也沒有放火、打海
    巡人員，是八、九個海巡人員打我們兄妹，甲○○還因此受有頭部撕裂傷，我們
    只是吃完飯後去環島北路散步云云。惟查，被告二人於丙○○、庚○○、戊○○
    、丁○○、吳信義、蔡年佶等海岸巡防人員執行查緝走私職務時，持保特瓶內所
    裝之不明液體對庚○○、丙○○、丁○○潑灑，並在防風林內焚燒所購買之走私
    物品，延燒防風林，又以穢語侮辱上開執行查緝職務之海岸巡防人員，復以持扁
    擔攻擊之強暴方法妨礙執行走私職務，被告甲○○受傷是因為被告乙○○持扁擔
    要攻擊丁○○，因丁○○躲開，才不慎擊中被告甲○○等情，業據證人丙○○、
    庚○○、戊○○、丁○○等海岸巡防隊員到庭證述綦詳，證人黃志中即金門消防
    局金沙消防分隊隊員於偵查中證述明確。而證人海岸巡防隊員於本院審理時所述
    ，與偵查中之證述相同，彼此間之證詞亦大致相符，本院審酌證人均已退伍離開
    金門返台，其中證人丙○○居住花蓮縣萬榮鄉、證人庚○○居住嘉義縣六腳鄉、
    證人戊○○居住彰化縣埔鹽鄉、證人丁○○居住南投縣水里鄉，均散居台灣各地
    ，應無串證之虞，故被告二人空口否認，尚難採信。再者，被告二人果係僅是飯
    後到環島北路散步，證人等海岸巡防人員與之既無仇怨，衡情並無誣陷被告二人
    之理。是以被告二人所辯均不足採信。此外，復有保特瓶一個、沾有液體之衣服
    二件、診斷証明書二紙、相片及現場圖可憑，故本件事證明確，被告二人之犯行
    均堪認定。
二、經查，於八十九年十二月七日，丙○○係行政院海岸巡防署第九海岸巡防總隊五
    龍山中隊士官督導長，庚○○係五龍山中隊劉澳區隊下士分隊長，戊○○、丁○○、吳信義、蔡年佶均係劉澳區隊隊員，六人均係依法令從事於公務之人員，依
    刑法第十條第二項之規定，均為刑法上之公務員。而在海岸查緝走私，本為海岸
    巡防隊員之職務，海岸巡防法第四條第一項第三款亦定有明文。又刑法第一百三
    十五條第一項所稱之強暴行為，指使用有形之暴力而言，被告二人以扁擔攻擊海
    岸巡防隊員，屬於強暴行為固無疑問；再者，被告甲○○潑向庚○○、丙○○之
    保特瓶內不明液體，蘇、許二人雖均證稱：「有聞到汽油味」，然經本院將證物
    保特瓶、瓶蓋，蘇、許二人所穿著被不明液體潑灑到的外套，均送請法務報調查
    局鑑定，鑑定結果略謂：「均未發現汽油或其他有機揮發物質之殘留」，本院基
    於罪疑唯輕之原則，不能遽認被告甲○○係以汽油潑向蘇、許二人，然而，縱使
    被告甲○○所潑灑者並非汽油，但在夜間九時許，於夜黑風高之際，又在防風林
    內，蘇、許二人驟遇被告甲○○，在被告甲○○手持保特瓶，並脅迫稱：「不要
    再靠近，不然要用汽油潑」的情形下，且進而將保特瓶內不明液體潑撒在蘇、許
    二人身上，已足以認定係以強暴行為妨害蘇、許二位海岸巡防隊員執行查緝走私
    職務。其嗣後復以同一手法，將不明液體潑向丁○○，亦同。再查，被告甲○○
    在防風林內放火燒燬走私物品大陸水果，已延燒防風林，依卷附照片所示，燃燒
    面積固然不大，然而證人黃志中於警訊中亦證稱：「因為岸巡人員已先行滅火，
    不然以當晚風勢燃燒面積將更大，而且火災現場消防車無法到達。」可見被告甲○○之放火行為，已足以致生公共危險。綜上所述，核被告二人所為，均係犯刑
    法第一百三十五條第一項之妨害公務罪、第二百七十七條第一項之傷害罪、第一
    百四十條第一項前段之侮辱公務員罪、第一百七十五條第二項之放火罪。被告二
    人具有犯意聯絡及行為分擔，為共同正犯。被告二人先後以不明液體潑灑、以扁
    擔攻擊海岸巡防隊員，係基於一妨害公務犯意下之接續行為，僅侵害一法益，只
    論以一罪。被告二人以一個接續之攻擊行為傷害丁○○、庚○○二人，為想像競
    合犯，應評價為一個傷害行為。其二人以一個接續攻擊行為妨害海岸巡防隊員執
    行查緝走私職務公務罪及傷害罪，亦為想像競合犯，依刑法第五十五條之規定，
    應從重論以傷害罪。被告所犯傷害罪、侮辱公務員罪、放火罪，犯意各別，罪名
    不同，應分論併罰之。公訴人認為被告二人以放火脅迫而妨害公務，是二罪間有
    方法結果之牽連關係，請從一重處斷；且渠等所為傷害行為，為其等妨害公務之
    強暴行為之當然結果，不另論以傷害罪嫌，均有誤會。且公訴人雖未引用侮辱公
    務員罪之法條，惟於起訴之犯罪事實欄已載明該犯罪事實，本院自應予以審理，
    併此敘明。本院審酌被告二人購買走私物品已屬不該，又於海岸巡防隊員依法執
    行查緝走私職務時，恣意攻擊、辱罵，嚴重損及公務員依法執行公務應有之安全
    與尊嚴；並放火燒燬走私物品，幸因撲滅得宜而未釀成災害，其等惡性重大，犯
    後毫無悔意，猶飾詞卸責等一切情狀，分別諭知如主文所示之刑，並定應執行之
    刑。至於扣案之空保特瓶（含瓶蓋）一個，雖係供被告犯罪所用，然被告二人均
    否認為其所有，亦無證據足以證明確為被告二人所有，本院爰不另諭知沒收。
據上論斷，應依刑事訴訟法第二百九十九條第一項前段、刑法第二十八條、第二百七
十七條第一項、第一百三十五條第一項、第一百四十條第一項前段、第一百七十五條
第二項、第五十五條，第五十一條第五款，罰金罰鍰提高標準條例第一條前段，判決
如主文。
本案經檢察官朱朝亮到庭執行職務
中    華    民    國      九十        年      十      月      三十    日
                                  福建金門地方法院刑事庭
                                      法  官  陳建勛
右正本證明與原本無異。
如不服本判決，應於判決送達後十日內，向本院提出上訴狀。
                                      書記官  李成在
中    華    民    國      九十        年      十      月      三十一    日
附錄本案論罪科刑法條全文：
刑法第二百七十七條第一項
傷害人之身體或健康者，處三年以下有期徒刑，拘役或一千元以下罰金。
刑法第一百三十五條第一項
對於公務員依法執行職務時，施強暴脅迫者，處三年以下有期徒刑、拘役或三百元以
下罰金。
刑法第一百四十條第一項前段
於公務員依法執行職務時當場侮辱或對於其依法執行之職務公然侮辱者，處六月以下
有期徒刑、拘役或一百元以下罰金。
刑法第一百七十五條第二項
放火燒燬前二條以外之自己所有物，至生公共危險者，處三年以下有期徒刑。


司法院資訊處製作；財團法人民間司法改革基金會備份。
